臺灣高雄地方法院民事裁定
108年度消債更字第105號
聲  請  人  鄭曉玲  
0000000000000000

0000000000000000

代  理  人  王家鈺律師
上列當事人因消費者債務清理事件聲請更生，本院裁定如下：
    主  文
聲請人鄭曉玲自中華民國一百零八年八月十三日下午四時起開始
更生程序。
命司法事務官進行本件更生程序。
    理  由
一、聲請意旨略以：伊無力清償債務，曾向本院聲請前置調解但
    不成立，爰聲請准予更生等語。
二、按債務人不能清償債務或有不能清償之虞者，得依本條例所
    定更生或清算程序，清理其債務。債務人無擔保或無優先權
    之債務總額未逾新臺幣（下同）1,200 萬元者，於法院裁定
    開始清算程序或宣告破產前，得向法院聲請更生。法院開始
    更生程序之裁定，應載明其年、月、日、時，並即時發生效
    力。法院裁定開始更生或清算程序後，得命司法事務官進行
    更生或清算程序，必要時得選任律師、會計師或其他適當之
    自然人或法人一人為監督人或管理人。消費者債務清理條例
    （下稱本條例）第3 條、第42條第1 項、第45條第1 項及第
    16條第1 項分別定有明文。
三、經查：
㈠、聲請人於民國105年度至107年度申報所得分別為新臺幣（下
    同）340,442元、342,773元、303,281元，平均每月所得各
    為28,370元、28,564元、25,273元（本件元以下均採四捨五
    入計算），名下有1999年出廠車輛1部，及鑫鼎王餐飲股份
    有限公司股票1,000股，並有南山人壽保單解約金49,403元
    ；又聲請人自98年4月29日起於鑫鼎王餐飲股份有限公司任
    職，107年實領收入（含年終獎金、端午、中秋獎金及其他
    收入）共計319,518元，108年1至4月平均每月收入約28,930
    元【計算式：（26,024＋30,455＋26,689＋27,593＋1,000＋800＋
    3,157）÷4＝28,930】，現為中低收入戶，未領取任何補助，
    另前於107年5月自財團法人張榮發慈善基金會透過未成年子
    女鄭○○之帳戶領得單次15,000元急難救助金等情，有財政部
    高雄國稅局105年至106年綜合所得稅各類所得資料清單及財
    產歸屬資料清單【本院108年度司消債調字第92號卷（下稱
    調卷）第14至16頁】、107年稅務電子閘門財產所得調件明
    細表（本案卷第130頁）、臺北地方法院及行政執行署台南
    分署執行命令（調卷第49至52頁）、財產及收入狀況說明書
    （調卷第3頁）、債權人清冊（本案卷第127頁）、戶籍謄本
    （調卷第11頁）、勞工保險被保險人投保資料表（調卷第12
    至13頁）、個人商業保險查詢結果表（本案卷第117頁）、
    財團法人金融聯合徵信中心前置協商專用債權人清冊（調卷
    第5至7頁）、信用報告（調卷第8至10頁）、鳳山區中低收
    入戶證明書（調卷第17頁）、財團法人張榮發慈善基金會函
    （本案卷第141頁）、高雄市政府社會局函（本案卷第113頁
    ）、高雄市政府都市發展局函（本案卷第110頁）、臺灣集
    中保管結算所股份有限公司函（本案卷第149至155頁）、鑫
    鼎王餐飲股份有限公司股東臨時會開會通知書（本案卷第14
    4至148頁）、服務證明書（本案卷第16頁）、薪資單（本案
    卷第17至31頁）、鑫鼎王餐飲股份有限公司傳真（本案卷第
    61頁）、存款交易明細（本案卷第93至109頁）、存簿（調
    卷第19至33頁、本案卷第118至126頁）、南山人壽保險股份
    有限公司函（本案卷第156至157頁）等附卷可證。則在別無
    其他資料可認聲請人有其他收入之情形下，以其108年1至4
    月每月平均收入28,930元核算現在償債能力之基礎，堪認妥
    適。
㈡、關於聲請人個人日常必要支出部分，聲請人主張與母親、女
    兒租屋居住，每月租金8,000元，並提出租賃契約書（調卷
    第37至40頁）在卷可稽。按債務人必要生活費用，以最近一
    年衛生福利部或直轄市政府所公告當地區每人每月最低生活
    費一點二倍定之，本條例第64條之2第1項定有明文。本院參
    酌衛福部社會司所公告108年度高雄市最低生活費為13,099
    元，則聲請人每月最低生活所必需除有特殊情形並有證據證
    明者外，自宜以此之1.2倍即15,719元為度，始得認係必要
    支出。又上開最低生活費用之標準，係照當地最近1年平均
    每人消費支出60％，依其基準之家庭收支調查報告調查表格
    式所示有關經常性支出之調查項目，其原即包括利息支出、
    食品、衣著、「房租」及水費、電費、醫療保健、交通、娛
    樂、教育等基本生活需求。本院認在聲請人未能立證證明其
    有其他特殊需求之情形下，其個人必要生活費用即應以此為
    限度。
㈢、關於聲請人扶養支出部分：
  ⒈聲請人稱扶養未經生父認領之未成年子女鄭○○，每月支出扶
    食費5,000元（見本案卷第11至12頁108年4月18日民事陳報
    狀）。經查鄭○○係97年生，現就讀國小，於105年至106年度
    均無申報所得，107年有申報財團法人張榮發慈善基金會15,
    000元所得，名下無財產，每月領取弱勢單親家庭子女生活
    補助2,384元等情，此有戶籍謄本（調卷第11頁）、綜合所
    得稅各類所得資料清單及財產歸屬清單（本案卷第35至35頁
    、第91頁）、107年稅務電子閘門財產所得調件明細表（本
    案卷第131頁）、存簿（調卷第34至36頁、本案卷第39至41
    頁）、高雄市政府社會局函（本案卷第113頁）、鳳山區弱
    勢單親家庭子女生活教育補助證明書（調卷第18頁）附卷可
    考。聲請人所育之子女既未成年，名下復無財產，客觀上堪
    認有受扶養之必要。至於扶養費用數額部分，按受扶養者之
    必要生活費用，準用第一項規定計算基準數額，並依債務人
    依法應負擔扶養義務之比例認定之，本條例第64條之2第2項
    亦有明定。準此，聲請人所應負擔其所育未成年子女每月之
    扶養費，自宜以此為度，始得認係必要支出，是在無其他更
    為詳實之資料可供佐證之情形下，本院認即應以108年度高
    雄市每人每月最低生活必需15,719元（詳如前述）為標準，
    扣除每月領取之單親子女生活補助後，單獨負擔扶養費。故
    綜上，聲請人子女每月之扶養費即應以13,335元為度（計算
    式：15,719－2,384＝13,335）。而聲請人主張每月支出子女
    扶養費5,000元，低於本院計算之基準，係屬合理。
  ⒉其次，聲請人稱扶養母親林秋月，每月支出扶養費5,000元。
    查林秋月係41年生，於105年度至107年度申報所得各為135,
    352元、44,647元、0元，名下無財產，前於107年3月6日至2
    6日因卵巢癌、右脛骨骨髓炎就醫治療而未就業，於106年4
    月、107年4月各領取急難救助3,000元，手自106年12月起每
    月領取中低收入老人生活津貼7,463元，另於108年4月19日
    領取一次退休金86,635元，因於108年4月29日繳清逾期之保
    險費，依規定106年10至12月將可每月領取921元國民年金老
    年年金，自107年1月起如同時領取社會福利津貼，則每月領
    取921元國民年金老年年金，如未同時領取社會福利津貼，
    即每月領取4,088元國民年金老年年金等情，有戶籍謄本（
    本案卷第13頁）、綜合所得稅各類所得資料清單及財產歸屬
    清單（本案卷第36至38頁）、107年稅務電子閘門財產所得
    調件明細表（本案卷第132頁）、阮綜合醫院診斷證明書（
    調卷第44頁）、存簿（本案卷第42至48頁）、衛生福利部中
    央健康保險署函（本案卷第111至112頁）、台南市政府社會
    局函（本案卷第128頁）、勞工保險被保險人投保資料表（
    本案卷第15頁）、勞動部勞工保險局函（本案卷第114頁）
    在卷可按，本院認即應以108年度高雄市每人每月最低生活
    費所必需15,719元為標準，扣除每月領取之中低收入戶老人
    生活津貼及國民年金老年年金後，與其餘1名扶養義務人共
    同負擔扶養費。據此計算聲請人母親每月之扶養費應以3,66
    8元為度【計算式：（15,719－7,463－921）÷2＝3,668）。
㈣、承上，聲請人目前每月平均收入28,930元，扣除個人必要支
    出15,719元、子女扶養費5,000元、母親扶養費3,668元後，
    剩餘4,543元，而聲請人目前負債總額為883,931元（調卷第
    58至59頁、第64頁、本案卷第62至81頁，包括：玉山銀行、
    中國信託銀行、新加坡商艾星國際有限公司台灣分公司、滙
    誠第一資產管理股份有限公司），扣除南山人壽保單解約金
    49,403元後，以每月所餘逐年清償，至少須約15年【計算式
    ：（883,931－49,403）÷4,543÷12≒15】始能清償完畢，應認
    其已不能清償債務。此外，聲請人無擔保或無優先權之債務
    總額未逾1,200萬元，且無本條例第6條第3項、第8條或第46
    條各款所定駁回更生聲請之事由存在。則聲請人聲請更生為
    有理由，應予准許，爰命司法事務官進行本件更生程序。
四、依本條例第11條第1 項、第45條第1 項、第16條第1 項，裁
    定如主文。
中　　華　　民　　國　 108　　年　　8 　　月　　13　　日
              　　民事庭　　法　官　沈建興
以上正本係照原本作成。
本裁定不得抗告。
中　　華　　民　　國　 108　　年　　8 　　月　　13　　日
  　                        書記官　胡美儀